臺灣臺中地方法院臺中簡易庭小額民事判決    
110年度中小字第2891號
原      告  漢鴻文具行

法定代理人  李仁漢
訴訟代理人  涂芳田律師
複  代理人  蔡昆宏律師
被      告  林宗緯  

            張育嘉  

            張育恩  

上列當事人間請求損害賠償事件，本院於民國110年12月28日言
詞辯論終結，判決如下：
    主  文
被告林宗緯應給付原告新臺幣貳佰玖拾陸元，及自民國一百一十
年八月十日起至清償日止，按週年利率百分之五計算之利息。
原告其餘之訴駁回。
訴訟費用新臺幣壹仟元由被告林宗緯負擔壹拾伍元，餘由原告負
擔。
本判決原告勝訴部分得假執行。
    事實及理由
一、原告主張：原告經營漢鴻文具行，被告張育嘉、張育恩為事
    發前所聘請之員工，因原告店內款項有誤，遂調閱原告店內
    監視錄影器畫面，發現被告林宗緯於民國109年6月7日，與
    被告張育嘉、張育恩一同進入原告店內後方，被告林宗緯先
    走出，手上並拿取一紙箱，被告張育嘉、張育恩再跟著走出
    ，嗣被告林宗緯在原告店內拿取綠色提袋1只及「Double」
    影印紙盒，並將原告店內物品放入紙盒內，經過櫃台時，被
    告張育嘉全未制止，復被告張育嘉似與被告林宗緯一同物色
    店內商品，被告林宗緯最後未再拿取商品，要離開店內時，
    被告張育恩不只未制止，亦舉手向被告道別，足徵被告張育
    嘉、張育恩知悉被告林宗緯拿取原告店內，被告３人係共謀
    以不法方式，共同故意侵害原告對該商品之所有權；原告報
    案後，方知林宗緯於109年5月間曾以相同方式，拿取店內物
    品，是被告以上開方式共同故意侵害原告所有之物品，致原
    告受有損害，然原告無從知悉被告以上開方式取得原告店內
    物品之確切品項、數量，原告於證明上顯有重大困難，依民
    事訴訟法第222條第2項規定，損害金額由鈞院審酌定之。爰
    依民法第184條第1項前段、第185條第1項前段規定，提起本
    件訴訟等語，並聲明：被告應連帶給付原告新台幣（下同）
    2萬元，及自起訴狀繕本送達翌日起至清償日止按週年利率5
    %計算之利息。
二、被告林宗緯則以：伊原為訴外人即原告協力廠商慶達圖書有
    限公司（下稱慶達公司）業務員，負責配送書籍至原告店內
    銷售，伊因配送書籍至各店家後，剩餘20本書籍，又無法退
    還慶達公司辦理退款，遂請張育嘉協助將上開書籍退還慶達
    公司並辦理退款，伊再依等額退款金額之代價，換取原告店
    內物品，林宗緯於109年3月至4月間以上開方式向慶達公司
    共退還15本書籍，退款總金額為2671.8元，而伊於109年5、
    6月間共換取原告店內如附表所示編號1至11之物品，上開換
    得物品之總價值並未超出書籍退款之總金額，且伊已將如附
    表所示編號1至5、8至10之物品交還李仁漢，而伊另外拿取
    如附表所示編號12、13之物品，李仁漢則向伊表示無庸返還
    ，至伊並未拿取如附表所示編號14、15之物品等語，資為抗
    辯，並聲明：原告之訴駁回。
三、被告張育嘉、張育恩則以：被告林宗緯確實曾請被告張育嘉
    協助將開書籍退還慶達公司，並以退款金額換取原告店內物
    品一事，被告張育嘉為免後續衍生之問題，遂拒絕林宗緯之
    提議。然被告林宗緯於109年3月至4月間，逕自將上開書籍
    放置在退書櫃，致被告張育嘉於退還書籍時，誤將被告林宗
    緯放置於退書櫃之上開書籍一併退還給慶達公司，至於被告
    張育恩僅聽聞被告張育嘉轉述林宗緯之提議，是被告2人並
    不知悉林宗緯於109年5月間、同年6月7日在原告店內拿取架
    上物品一事，而林宗緯所拿取紙盒、緩衝泡泡墊之物品，皆
    係提供予原告店內有需求之廠商或顧客，是被告2人皆未參
    與林宗緯上開行為，主觀上復無侵權行為之故意等語，資為
    抗辯，並聲明：原告之訴駁回。
四、得心證之理由
　㈠經查，原告經營漢鴻文具行，被告張育嘉、張育恩為事發前
    原告所聘請之員工，被告林宗緯為原告協力廠商慶達公司業
    務員，被告林宗緯於109年6月7日上午10時31分跟隨被告張
    育嘉、張育恩進入店內，被告張育恩、林宗緯進入倉庫，同
    日上午10時32分被告林宗緯持「Double A」 紙盒出倉庫，
    同日上午10時33分被告林宗緯持紙盒出倉庫後隨即至店內最
    左靠牆的最內側木櫃拿取一綠色提貨袋，被告林宗緯手持紙
    盒及提貨袋經過商品貨架時，低身裝入不鏽鋼吸管組1組、
    角落生物吸管組 1組及科技海綿2包，並持裝好的物品離開
    商品貨架，同日上午10時34分，被告林宗緯持裝好的物品離
    開商品貨架往店門口移動，將物品拿至其駕駛之自小客車車
    號000-0000放置，同日上午10時44分被告林宗緯持店內廢棄
    紙盒至收銀檯後方商品走道，同日上午10時45分被告林宗緯
    持店內廢棄紙盒離開收銀檯後方商品走道，往店門口移動，
    被告林宗緯持店內廢棄紙盒離開店內，至其駕駛之自小客車
    AQH-0280放置，同日上午10時48分被告林宗緯於店內與被告
    張育嘉交談，同日上午10時50分被告林宗緯與被告張育嘉交
    談後，被告張育嘉交給被告林宗緯超退書2本，日上午10時5
    1分被告林宗緯持超退書籍往店門口移動，被告林宗緯持超
    退書籍2本離開店內，至其駕駛之自小客車AQH-0280放，同
    日上午10時53分被告林宗緯於商品貨架取六入裝膠帶組，同
    日上午10時56分將該物帶至店內最左側，同日上午10時57分
    被告林宗緯持該六入裝膠帶組倉庫移動，同日上午11時08分
    被告林宗緯於倉庫內拿取紙盒與小提貨袋（內含一串提貨袋
    ）往店門口移動，同日上午11時09分被告林宗緯離開店內，
    拿取紙盒與小提貨袋（內含一串提貨袋）至其駕駛之自小客
    車AQH-0280後，駕車離去；另被告林宗緯於109年5月間，曾
    在原告店內拿取如附表所示編號1至7之物品等情，業據台中
    市府警察局第五分局文昌派出所調閱109年6月7日店內監視
    器，製成截圖畫面及說明，核與被告林宗緯警訊所述及自白
    書相符，並經本院調閱臺灣臺中地方檢察署（下稱臺中地檢
    署）109年度偵字第34596號侵占案件卷宗（下稱偵查卷）查
    明屬實，堪信為真實。
  ㈡兩造所爭執者厥為：被告林宗緯拿取原告店內物品是否構成
　  侵權行為？
　⑴按當事人主張有利於己之事實者，就其事實有舉證之責任，
    民事訴訟法第277條前段定有明文。其次請求損害賠償之訴
    ，除被告自認原告所主張發生原因事實及損害額外，應先由
    原告就其主張此項事實，負舉證之責任，必須證明其為真實
    後，被告於其抗辯事實，始應負證明之責任，此為舉證責任
    分擔之原則。又民事訴訟如係由原告主張權利者，應先由原
    告負舉證之責，若原告先不能舉證，以證實自己主張之事實
    為真實，則被告就其抗辯事實即令不能舉證，或其所舉證據
    尚有疵累，亦應駁回原告之請求（最高法院74年度台上字第
    913號判決意旨參照）。申言之，侵權行為所發生之損害賠
    償請求權，應具備加害行為、侵害權利、行為不法、致生損
    害、相當因果關係、行為人具責任能力及行為人有故意或過
    失等成立要件，若任一要件有所欠缺，即無侵權行為責任之
    可言，且原告應就上開要件負舉證責任。
　⑵被告林宗緯固不否認拿取原告所有如附表所示之物品，惟辯
    稱：伊原為慶達公司業務員，負責配送書籍至原告店內銷售
    ，慶達公司每個月結算當月送出書籍是否有短少，如有短少
    ，慶達公司會於當月月底直接自伊薪資中扣除，導致嗣後送
    去店家之書籍，可能會多出上個月已從伊薪資中扣除之書籍
    ，伊遂將上開多出之書籍保留，伊後來轉任慶達公司內勤倉
    管人員，手上尚保留多出之20本書籍，因無法退還慶達公司
    辦理退款，遂請被告張育嘉協助將上開書籍退還慶達公司並
    辦理退款，該20本書籍款項已經被慶達公司自伊薪資中扣除
    ，上開書籍當屬伊所有，而該等書籍透過原告退還慶達公司
    所得之退款，亦為伊所有，故伊依等額退款金額之代價，換
    取原告店內物品，以抵掉上開書籍之退款金額云云，並提出
    慶達公司客戶已結帳交易明細表、慶達公司退書單為證（見
    本院卷第145至151頁）。然查，被告林宗緯於上開刑事案件
    警詢中自承：伊拿取原告店內商品與退書款項相抵一事，原
    告老闆並不知情等語（見本院卷第194至195頁），是被告林
    宗緯確於未經原告同意下，拿取原告店內物品，且未結帳即
    離去，自屬故意侵害原告所有權之行為，縱被告林宗緯認其
    拿取原告店內物品，係為與退還書籍所得之退款相抵，仍無
    礙於侵權行為之認定。
  ㈢侵權行為之損害額：
　⑴按因故意或過失，不法侵害他人之權利者，負損害賠償責任
    ，民法第184條第1項前段定有明文。次按負損害賠償責任者
    ，除法律另有規定或契約另有訂定外，應回復他方損害發生
    前之原狀；不能回復原狀或回復顯有重大困難者，應以金錢
    賠償其損害，民法第213條第1項、第215條亦有明定。再按
    當事人已證明受有損害而不能證明其數額或證明顯有重大困
    難者，法院應審酌一切情況，依所得心證定其數額，民事訴
    訟法第222條第2項亦有明文。惟法院得依該條項酌定損害賠
    償數額者，仍須當事人先舉證證明其確實受有損害，非謂當
    事人自認受有損害，法院即得任意酌定損害賠償數額。
　⑵查被告林宗緯於109年5月間、同年6月7日在原告店內，未經
    原告同意拿取如附表所示編號1至15之物品，已如前述，然
    被告林宗緯於上開刑事案件警詢中稱：伊已將如附表所示編
    號1至5、8、9、14之物品交還李仁漢等語（見偵查卷第19至
    25頁），核與李仁漢於上開刑事案件案件警詢及偵查中陳稱
    ：林宗緯已返還附表所示編號1至5、8、9、14之物品等語（
    見偵查卷第41、49至50頁）相符，可見就附表所示編號1至5
    、8、9、14之物品，被告林宗緯已返還原告，則原告所受之
    損害已然回復，自無請求被告林宗緯賠償之權利；另附表所
    示編號6、7、10之物品，已為被告林宗緯拆開商品包裝使用
    等情，業據被告林宗緯於上開刑事案件警詢及自白書中陳明
    （見偵查卷第24、97頁），是被告林宗緯既已拆除該等物品
    之包裝，且未返還原告，被告林宗緯就附表所示編號6、7、
    10之物品部分，依法自應負損害賠償責任。而附表所示編號
    6、7、10之物品價值共計296元（計算式：科技海綿39元*2
    包+防曬外套199元+手工材料接頭19元=296元），業據被告
    林宗緯於上開刑事案件警詢及自白書中自承（見偵查卷第97
    頁），堪認原告所受損害之數額為296元。
　⑶附表所示編號13之膠帶組
　　經查，被告林宗緯於109年6月7日監視錄影器畫面所示時間1
    0時53分，在原告店內貨架拿取六入裝之膠帶組，並於10時5
    7分持往倉庫移動，嗣於11時08分於倉庫內拿取紙盒與小提
    貨袋1串往店門口移動等情，業據警局依店內監視錄影器製
    成截圖畫面及說明足稽（見偵查卷第79-85頁），參以被告
    林宗緯陳稱：伊原本打算拿取，但後來進倉庫找紙盒時把該
    六入裝膠帶放在倉庫樓梯旁的雜物上，然後伊拿完紙箱及用
    綠色塑膠袋裝的一串綠色塑膠袋出去後就忘了要把膠帶帶走
    等語（見偵查卷第24頁），核與前揭監視錄影器截圖畫面相
    符，足徵林宗緯在原告店內拿取如附表所示編號13之膠帶組
    後，並未攜出原告店外，原告復未舉證證明林宗緯有將附表
    所示編號13之膠帶組帶攜出原告店外，難認林宗緯應就附表
    所示編號13之膠帶組負賠償責任。
　⑷就附表所示編號11、12、15之物品：
　　被告林宗緯於109年7月6日先後拿取附表所示編號11紙盒「D
    ouble A」、編號12緩衝泡泡墊、編號15紙盒之物品，為被
    告林宗所自承，李仁漢於上開刑事案件偵查中固稱：原告會
    將紙箱、緩衝泡泡墊賣給資源回收商及下游廠商等語（見偵
    查卷第132頁）；惟被告張育嘉、張育恩於上開刑事案件警
    訊、偵查中稱：泡泡墊及紙箱，如廠商或客人需要，我們就
    會提供，如果沒人要才會賣給回收商等語（見偵查卷第29、
    35、136、139頁）；被告林宗緯於上開刑事案件警訊中亦稱
    ：伊於6月9日下午除了將不鏽鋼吸管、角落生物矽膠吸管組
    歸還外，有將我7日拿取之全部紙盒及泡泡墊要返還給文具
    行，李老闆及他弟弟有至我放置物品之自小客車後車廂看，
    看完之後對方表示不用還紙箱及泡泡墊，僅須歸還不鏽鋼吸
    管、角落生物矽膠吸管等語（見偵查卷第24、25頁），堪認
    原告店內如附表所示編號11、12、15之物品確實會無償提供
    予原告店內顧客或廠商，如有剩餘，始出售予資源回收商。
    被告林宗緯既為原告協力廠商慶達公司之人員，尚非不得無
    償取用上開物品，且李仁漢事後亦向被告林宗緯表示無庸將
    上開物品返還原告，難謂被告林宗緯拿取上開物品，係不法
    侵害原告所有權之行為。
　⑸原告固主張：被告林宗緯於109年6月7日迭次進出原告店內，
    當無可能僅拿取如附表所示編號8至15之物品，且被告林宗
    緯復稱於109年5月間在原告店內拿取如附表所示編號1至7之
    物品，足見被告林宗緯不只一次未經原告同意而拿取原告店
    內物品，林宗緯究竟拿取原告店內多少物品，原告於證明上
    顯有重大困難，自當適用民事訴訟法第222條第2項之規定云
    云。惟原告就被告林宗緯拿取附表所示物品以外其他物品，
    致確實受有其他損害乙節，既未能舉證以實其說，其雖主張
    受有其他損害，本院尚無從援引民事訴訟法第222條第2項規
    定，就此部分酌定其損害賠償數額。
  ㈣兩造次所爭執者厥為：被告張育嘉、張育恩與被告林宗緯是
    否為共同侵權行為？
　⑴原告主張：被告林宗緯於109年6月7日與被告張育嘉、張育恩
    一同進入原告店內後方，由被告林宗緯手上拿一紙箱，被告
    張育嘉跟著走出，手上並拿一紙箱，嗣被告林宗緯拿取綠色
    貸子及「Double A」 紙盒，於店內物色商品放入紙盒，暫
    離原告店內，被告張育嘉、張育恩親眼目睹林宗緯上開行為
    ，竟未阻止、理會，其間被告林宗緯竟似與被告張育嘉一同
    物色原告店內物品，且依據被告林宗緯於上開刑事案件之警
    詢陳述，被告張育嘉、張育恩亦知悉林宗緯拿取店內商品與
    退書款項相抵一事等語，並提出店內監視錄影器畫面截圖、
    刑事案件調查筆錄為證。然被告張育嘉辯稱：伊僅是於原告
    店內走道上走動，絕無與被告林宗緯一同逛店，且伊當時在
    倉庫處理工作事項，並不知悉被告林宗緯有拿取原告店內物
    品，而被告林宗緯確實曾向伊提起以退書款項換取原告店內
    物品一事，伊並無答應被告林宗緯之提議等語；又被告張育
    恩辯稱：伊主要工作係站櫃台，並不知悉林宗緯有拿取原告
    店內物品，且伊僅聽聞張育嘉轉述林宗緯之提議等語。
　⑵經查，依原告提出店內監視錄影器畫面截圖所示，被告張育
    嘉、張育恩對被告林宗緯搬取紙箱乙節應可知悉，惟並無 
    與被告林宗緯共同物色原告店內物品之情形，被告林宗緯拿
    取原告店內物品放入紙盒時，被告張育嘉、張育恩皆未在側
    ，被告林宗緯與被告張育嘉於原告店內走道相遇時，被告林
    宗緯並無拿取原告店內物品之行徑，是以尚難認定被告張育
    嘉、張育恩知悉被告林宗緯拿取架上物品而未制止；又店內
    紙箱乃無償提供 廠商使用，已如前述，則被告張育嘉、張
    育恩未就被告林宗緯拿取紙箱或紙盒予以阻止，亦難認係共
    謀故意不法侵害原告對店內商品之所有權益。至於被告林宗
    緯於上開刑事案件警訊中陳稱「（問：自白書內容有提到店
    員對於本次案件是知情的，是否正確？）對，那兩位店員也
    因為本次事情於6月8日遭店家資遣」等語（偵查卷第21頁）
    ，究係指店員於事發前知情或事發後知情，並非明確，自難
    據以認定被告張育嘉、張育恩與被告林宗緯共謀。另被告林
    宗緯於自白書陳稱「每次商品都會跟她有確定價格與數量無
    誤後，都會登記扣掉，而且雙方都會登記起來」（偵查卷第
    97頁）等語，惟於本院則稱「雖然我當時在自白書說他們有
    登記，但他們實際上沒有登記，因為這是我自己說法」等語
    （見本院卷第227頁），再依店內監視錄影器畫面截圖所示
    （見本院卷第85至113頁），被告林宗緯該日拿取原告店內
    商品後，復未見被告林宗緯與被告張育嘉、張育恩有何確認
    價格、數量或討論之行為，可見被告張育嘉、張育恩對於被
    告林宗緯當日拿取店內物品欲與退書款項相抵一事並不知情
    ，更無親眼目睹被告林宗緯拿取店內物品而未阻止之情事，
    當無參與被告林宗緯上開侵權行為。
　㈤末按給付無確定期限者，債務人於債權人得請求給付時，經
    其催告而未為給付，自受催告時起，負遲延責任。其經債權
    人起訴而送達訴狀，或依督促程序送達支付命令，或為其他
    相類之行為者，與催告有同一之效力；又遲延之債務，以支
    付金錢為標的者，債權人得請求依法定利率計算之遲延利息
    。但約定利率較高者，仍從其約定利率；應付利息之債務，
    其利率未經約定，亦無法律可據者，週年利率為5%，民法第
    229條第2項、第233條第1項及第203條分別定有明文。本件
    原告對被告林宗緯之侵權行為損害賠償債權，核屬無確定期
    限之給付，自應經原告之催告而未為給付，被告林宗緯始負
    遲延責任。準此，原告請求被告林宗緯自起訴狀繕本送達被
    告之翌日即110年8月10日起，按週年利率5％計付遲延利息，
    核無不合。　　　　
　㈥綜上所述，原告依民法第184條第1項前段之規定，請求被告
    林宗緯給付296元，及自110年8月10日起至清償日止按週年
    利率5％計算之遲延利息，為有理由，應予准許。逾此範圍之
    請求，則無理由，應予駁回。
五、本件原告勝訴部分，係適用小額程序所為被告部分敗訴之判
    決，依民事訴訟法第436條之20規定，應依職權宣告假執行
    。
六、本件事證已臻明確，兩造其餘之攻擊或防禦方法及所提證據
    ，經本院斟酌後，核與判決結果不生影響，爰不予逐一論駁
    ，附此敘明。
七、訴訟費用負擔之依據：民事訴訟法第79條。
中　　華　　民　　國　　111 　年　　1 　　月　　11　　日
                      臺灣臺中地方法院臺中簡易庭
                                  法　官　吳蕙玟　　
　　
編號 名稱 數量 1 手持小風扇 1支 2 手肘護套 1雙 3 3號電池 1組 4 4號電池 1組 5 麥克筆 1支 6 防曬外套 1件 7 手工材料接頭 1包 8 不銹鋼吸管 1支 9 角落生物矽膠吸管組 1組 10 科技海綿 2包 11 紙盒（DoubleA） 1個  12 緩衝泡泡墊 1袋 13 膠帶 6捲 14 小提貨袋 1串 15 紙盒 1只 

以上正本係照原本作成。
如不服本判決，應於送達後20日內，以判決違背法令為理由，向
本院提出上訴狀並表明上訴理由（上訴理由應表明一、原判決所
違背之法令及其具體內容；二、依訴訟資料可認為原判決有違背
法令之具體事實），如於本判決宣示後送達前提起上訴者，應於
判決送達後20日內補提上訴理由書（須附繕本）。如委任律師提
起上訴者，應一併繳納上訴審裁判費。
中　　華　　民　　國　　111 　年　　1 　　月　　11　　日
                                  書記官　黃于容